臺灣高等法院臺南分院刑事判決　　　 100年度上訴字第1067號
上　訴　人
即　被　告　許桐榮
上列上訴人因廢棄物清理法案件，不服臺灣臺南地方法院100年
度訴字第747號中華民國100年9月6日第一審判決（起訴案號：
臺灣臺南地方法院檢察署100年度偵字第4610、7615、8090號）
，提起上訴，本院判決如下：
    主  文
原判決撤銷。
許桐榮犯廢棄物清理法第四十六條第四款之非法清理廢棄物罪，
累犯，處有期徒刑壹年貳月。
    事  實
一、許桐榮於96年7月間，因詐欺案件，經臺灣臺南地方法院以
    96年度簡字第1430號判決判處有期徒刑3月，嗣經同法院以
    96年度聲減字第4478號減為有期徒刑1月15日確定，並於97
    年4月8日易科罰金執行完畢。仍不知警惕，明知未領有廢棄
    物處理許可文件，不得從事廢棄物清除、處理業務，竟於(一)
    98年10月間，向不知情之地主吳清來承租坐落臺南市○區○
    ○段812地號土地後，於99年3、4月間，向彰化地區年籍不
    詳之「林先生」購買廢塑膠混合物之廢棄物約7、8公噸，堆
    置在上開地點而從事廢棄物清除、處理業務。嗣經民眾於99
    年7月底報案後，始循線查獲。(二)於99年5月間，向上開「林
    先生」購買廢塑膠混合物之廢棄物約6、7公噸，竟意圖為自
    己不法利益之竊佔犯意，未經土地所有權人陳玉瑗、陳太宜
    及陳昆德之同意，即將上開廢棄物堆置在坐落臺南市○○區
    ○○段407地號（地主陳玉瑗）、268-30地號（地主陳太宜
    ）及268-31地號（地主陳昆德）土地上，而從事廢棄物清除
    、處理業務。(三)於99年9月間，向不知情之地主王日詳承租
    坐落臺南市○○區○○段1622地號土地後，於99年10月間，
    向上開「林先生」購買廢塑膠混合物之廢棄物約14公噸，堆
    置在上開向王日詳承租之地點，而從事廢棄物清除、處理業
    務。嗣因許桐榮遲未處理上開廢棄物，經王日詳始報警而循
    線查獲。
二、案經內政部警政署環境保護警察隊第三中隊報告臺灣臺南地
    方法院檢察署檢察官偵查起訴。
    理  由
一、程序方面：
  (一)按本件被告許桐榮所犯為死刑、無期徒刑、最輕本刑三年以
    上有期徒刑以外之罪，亦非屬高等法院管轄之第一審案件，
    其於原審準備程序進行中，先就被訴事實為有罪之陳述，並
    告知簡式審判程序之旨，並聽取檢察官、被告之意見後，經
    合議庭依刑事訴訟法第二百七十三條之一第一項裁定進行簡
    式審判程序，是本案原審之證據調查，依同法第二百七十三
    條之二規定，不受同法第一百五十九條第一項、第一百六十
    一條之二、第一百六十一條之三、第一百六十三條之一，及
    第一百六十四條至第一百七十條所規定證據能力認定及調查
    方式之限制，合先敘明。
  (二)次按被告以外之人於審判外之陳述，雖不符刑事訴訟法第一
    百五十九條之一至第一百五十九條之四之規定，而經當事人
    於審判程序同意作為證據，法院審酌該言詞陳述或書面陳述
    作成時之情況，認為適當者，亦得為證據。當事人、代理人
    或辯護人於法院調查證據時，知有第一百五十九條第一項不
    得為證據之情形，而未於言詞辯論終結前聲明異議者，視為
    有前項之同意，刑事訴訟法第一百五十九條之五定有明文。
    查本件檢察官、被告於言詞辯論終結前，對於下述本院採為
    認定犯罪事實依據之各項供述及書面證據之證據能力及對於
    有關各傳聞證據之證據能力，均未聲明異議，復經本院於審
    理時逐一提示予檢察官、被告表示意見，檢察官及被告對於
    本院所為之提示，就傳聞證據之證據能力方面並無爭執，且
    本院審酌該等證據之取得過程並無瑕疵，與本案待證事實間
    復具有相當之關聯性，上開證據復無顯不可信之情況，採納
    該等證據自無礙被告於程序上之彈劾詰問權利，而認上開證
    據合於刑事訴訟法第一百五十九條之四及第一百五十九條之
    五等規定，是以之為本案證據並無不當，均具有證據能力，
    自得採為本件認定事實之基礎。
二、訊據上訴人即被告許桐榮就起訴事實均坦承不諱，惟辯稱：
    伊非經營廢棄物專業商，犯本罪並非故意，請給予緩刑，且
    本案犯罪事實應與臺灣臺南地方法院99年度訴字第1552號判
    決之犯罪事實為同一案件云云。經查：
  (一)上揭犯罪事實一、(一)部分除被告自白外，並有環境保護警察
    隊第三中隊偵查報告書、臺南市環境保護局事業99年8月3日
    事業廢棄物查證紀錄單暨稽查照片6張、臺南市環境保護局
    99年10月8日廢棄物稽查紀錄單、吳清來-地號：812、812-1
    、812-2、812-3土地所有權狀、臺南市○區○○路812號現
    場照片16張在卷可稽（以上見環警三中刑字第0993002123號
    卷）。
  (二)上揭犯罪事實一、(二)部分除被告自白外，並有環境保護警察
    隊第三中隊偵查報告書、臺南市環境保護局99年11月4日再
    利用機構檢核現場勘驗紀錄單（安平區○○段268-31、268-
    30）、臺南市環境保護局99年8月25日事業廢棄物查證紀錄
    單（安平區○○路162段號旁空地）、陳太宜安平區○○段
    268-30地號土地謄本、陳昆德安平區○○段268-31地號土地
    謄本、陳玉瑗安平區○○段407地號土地謄本、南市○○區
    ○○段407、268-30、268-31地號現場照片14張在卷可佐（
    以上見環警三中刑字第0993002278號卷）。
  (三)上揭犯罪事實一、(三)部分除被告自白外，並有臺南市政府環
    境保護局事業廢棄物樣品送驗收樣及檢驗結果記錄表、被告
    與王日詳之房屋租賃契約書、王日詳土地所有權狀各1份，
    暨臺南市政府環保局公害案件稽查工作紀錄（稽查編號D001
    835）、臺南市政府環境保護局事業廢棄物樣品送驗收樣及
    檢驗結果紀錄表、臺南市環保局檢驗報告三紙（報告編號RR
    -000-00-000、RR-000-00-000、RR-000-00-000）、臺南市
    政府環保局公害案件稽查工作紀錄（稽查編號D001229）、
    臺南市政府環保局公害案件稽查工作紀錄（稽查編號D00123
    0）、王日詳仁德區○○段1622地號土地所有權狀、王日祥
    寄予許桐榮存證信函及回執證明、吳聰碧受雇許桐榮運離堆
    放王日祥土地上物品切結書、仁德區○○○路1196巷25號10
    0年2月10日蒐證照片10張在卷足參（以上見環警中刑字第10
    03000547號卷）。
  (四)本件被告所購買之廢棄物屬性經檢察官向臺南市政府環境保
    護局函詢結果，認有關本案塑膠混合物尚非屬廢棄物清理法
    規定可回收再利用之廢棄物，依廢棄物清理法第四十一條規
    定，從事廢棄物處理業務者，應向直轄市、縣（市）主管機
    關或中央主管機關委託之機關申請核發公民營廢棄物清除處
    理許可文件後，始得受託清除處理廢棄物；本案廢塑膠混合
    物之處理方式應依事業廢棄物貯存清除處理方法及設施標準
    規定之中間處理方法及主管機關核發公民營廢棄物處理許可
    文件內容辦理，該局100年2月14日環廢字第10000059320號
    函復在卷（見99年度他字第4167號卷第29頁）。
  (五)綜上所述，被告既未領有廢棄物清除、處理許可文件，從事
    廢棄物清除之行為，核其自白與事證相符，犯行洵堪認定。
    被告聲請勘驗現場，已無必要，併此敘明。
三、按廢棄物清理法所規定之「貯存」，指廢棄物於清除、處理
    前，放置於特定地點或貯存容器、設施內之行為。「清除」
    則指廢棄物之收集、運輸行為。至「處理」則包含(1)中間
    處理：指廢棄物在最終處置前，以物理、化學、生物、熱處
    理、堆肥或其他處理方法，改變其物理、化學、生物特性或
    成分，達成分離、減積、去毒、固化或安定之行為；(2)最
    終處理：指將廢棄物以衛生掩埋、封閉掩埋、安定掩埋或海
    洋棄置之行為；(3)再利用：指事業機構產生之事業廢棄物
    自行、販賣、轉讓或委託做為原料、材料、燃料、填土或其
    他經中央主管機關及目的事業主管機關認定之用途行為，並
    應符合事業廢棄物貯存清除處理方法及設施標準之規定。查
    被告將所購得之廢塑膠混合物，載運至如犯罪事實欄一、(一)
    、(二)、(三)所示之土地傾倒、堆放，並於分類後再行變賣，業
    據其於警詢及偵查中供承在卷，是其所為核屬廢棄物清理法
    所指之「清除」、「處理」行為無訛。復按從事廢棄物清除
    、處理業務者，應向直轄市、縣（市）主管機關或中央主管
    機關委託之機關申請核發公民營廢棄物清除處理機構許可文
    件後，始得受託清除、處理廢棄物業務，廢棄物清理法第四
    十一條第一項定有明文。是同法第四十六條第四款所謂未依
    第四十一條第一項規定領有廢棄物清除、處理許可文件者，
    自係指從事廢棄物清除、處理業務，而未經申請核發許可文
    件者及非從事廢棄物清除、處理業務，而無法申請核發許可
    文件者而言（最高法院91年度台上字第5905號判決意旨參照
    ）；且所指「未依第四十一條第一項規定領有廢棄物清除、
    處理許可文件，從事廢棄物貯存、清除、處理者」，亦不以
    公民營廢棄物清除處理機構為限，凡未領有許可證或核備文
    件而從事廢棄物貯存、清除、處理者，即足當之（最高法院
    92年度台上字第1213號、91年度台上字第6807號、91年度台
    上字第5342號判決意旨參照）。職此，行為人縱屬「個人」
    ，且「非從事廢棄物清除、處理業務」，然其既未領有廢棄
    物清除、處理許可文件而從事廢棄物之清除、處理，即有廢
    棄物清理法第四十六條第四款規定之適用。查被告未經主管
    機關許可，無廢棄物清除處理許可文件，且未經如犯罪事實
    欄一、(二)之土地所有權人同意即擅自占用前開土地，並從事
    廢塑膠混合物之清除、處理行為，是核被告所為，係犯刑法
    第三百二十條第二項之竊佔罪及廢棄物清理法第四十六條第
    四款之非法清理廢棄物罪。起訴書雖未引用竊佔罪條文，惟
    於犯罪事實欄一、(二)已明確記載竊佔之事實，竊佔罪業經起
    訴，法院自應加以裁判。
四、又按刑事法若干犯罪行為態樣，本質上原具有反覆、延續實
    行之特徵，立法時既予特別歸類，定為犯罪構成要件之行為
    要素，則行為人基於概括犯意，在密切接近之一定時、地持
    續實行之複次行為，倘依社會通念，於客觀上認為符合一個
    反覆、延續性之行為觀念者，於刑法評價上，即應僅成立一
    罪。學理上所稱「集合犯」之職業性、營業性或收集性等具
    有重複特質之犯罪均屬之。廢棄物清理法第四十六條第四款
    之犯罪，係以未依同法第四十一條第一項規定領得廢棄物清
    除、處理許可文件之人，作為犯罪主體，依該法第四十一條
    第一項前段以觀，乃謂從事廢棄物清除、處理業務者，應申
    請核發許可文件。是本罪之成立，本質上即具有反覆性，倘
    行為人基於概括犯意，在密切接近之一定時間及空間內反覆
    從事廢棄物之清除、處理，無非執行業務所當然，於行為概
    念上，應認為包括的一罪，無連續犯可言（最高法院98年度
    台上字第73號判決意旨可資參照）。查被告於前揭犯罪事實
    一、(一)、(二)、(三)之時、地，反覆從事廢塑膠混合物等廢棄物
    之清除及處理行為，其內涵本即含有多次繼續反覆實施同一
    社會活動之性質，侵害主管機關對於廢棄物處理之管理及監
    督，所侵害者為單一國家法益，故應包括於單一從事廢棄物
    清理及處理行為之概念中，而應僅成立一罪。
五、被告雖辯稱：伊非經營廢棄物專業商，且本案犯罪事實應與
    臺灣臺南地方法院99年度訴字第1552號判決之犯罪事實為同
    一案件一節。經查：
  (一)按廢棄物清理法第四十一條第一項前段既規定，從事廢棄物
    清除、處理業務者，應向直轄市、縣市主管機關或中央主管
    機關委託之機關申請核發公民營廢棄物清除、處理機構許可
    文件後，始得受託清除、處理廢棄物業務。則同法第四十六
    條第一項第四款所謂未依第四十一條第一項規定領有廢棄物
    清除、處理許可文件，從事廢棄物貯存、清除、處理者，自
    不限於公民營廢棄物清除處理機構，凡未領有許可證或核備
    文件而從事廢棄物貯存、清除、處理者，即足當之（最高法
    院92年度台上字第1213號判決要旨參照）。是上訴人以其非
    經營廢棄物專業商為辯，非有理由。
  (二)次按案件是否同一應以被告是否同一及犯罪事實是否同一作
    為判斷基準。易言之，必須被告同一，且犯罪事實同一，始
    為同一案件，如被告同一，但犯罪事實不同一，仍非同一案
    件。本件被告固為同一，然其所辯之臺灣臺南地方法院99年
    度訴字第1552號判決所認定之犯罪事實，係與陳永德清基於
    共同非法處理廢棄物之犯意聯絡，於未領有廢棄物清除、處
    理許可文件之情形下，先由許桐榮自九十七年八月間起，陸
    續在臺南縣、市之資源回收場等處收集撿拾廢棄之IC電路板
    ，並將之置放在其位於臺南市○區○○路住處附近之空地上
    並於同年十二月十六日中午十二時許，由陳永德出面承租自
    用小貨車後，再於翌日上午零時許，將許桐榮前開收集之IC
    電路板共約一百六十公斤以租得之自用小貨車載往臺南縣南
    化鄉北寮村北寮二０一號前之空地，並潑灑柴油點火焚燒，
    欲待焚燒完畢後將IC電路板上之銅金屬持往變賣圖利。而本
    件則係分別在99年3、4月間、99年5月間、99年9月間，在臺
    南市承租或竊佔他人土地後，向彰化地區年籍不詳之「林先
    生」購買廢塑膠混合物之廢棄物，堆置在上開地點而從事廢
    棄物清除、處理業務。且據其向本院陳稱：犯本案係因女兒
    讀大專，每天要吃飯錢，伊母植物人在新樓醫院每月要新臺
    幣（下同）2萬元醫藥費，逼不得已才做這一行等語（見本
    院卷第54頁），足見二次犯行時間不同，且相去達2年之久
    ，所處理廢棄物之取得方式亦有不同，又係因家庭困境致其
    再度犯罪，顯係另行起意，再度犯罪，而非同一案件。且前
    案與本件亦非【在密切接近之一定時間及空間內反覆從事廢
    棄物之清除、處理】，自無集合犯態樣之適用。
六、原審以被告之犯行事證明確，因予論罪科刑，固非無見，惟
    按間接正犯係對直接正犯而言，即犯罪行為人利用無刑事責
    任能力人或無責任思人或欠缺違法性之行為而實行犯罪行為
    ，被告雖向不知情之地主吳清來及王日詳承租如犯罪事實欄
    一、(一)、(三)所示之土地為本件犯行，然吳清來、王日詳均未
    參與本案犯行，係由被告本人實行犯罪，應屬直接正犯，而
    非間接正犯，原判決就此部分認定係間接正犯，尚有違誤。
    又本件被告未經土地所有權人同意，將廢棄物堆置他人土地
    而涉犯竊佔罪，係犯罪事實一、(二)部分，並非全部事實，原
    判決認被告以一行為觸犯上開兩罪名，為想像競合犯，應從
    一重之非法清理廢棄物罪，亦有不合。被告再犯本案係因女
    兒讀大專，每天要吃飯錢，伊母植物人在新樓醫院每月要2
    萬元醫藥費，逼不得已才做這一行等情，原判決予審酌，亦
    有不當。被告上訴所辯其非廢棄物專業商，犯本案並非故意
    請給予緩刑及本件與另案為同一案件，雖均無理由，然原判
    決既有上述可議之處，自屬無可維持，應由本院依法撤銷改
    判。
七、被告前於96年7月間，因詐欺案件，經臺灣臺南地方法院以
    96年度簡字第1430號判處有期徒刑3月，嗣經同院以96年度
    聲減字第4478號減為有期徒刑1月15日確定，並於97年4月8
    日易科罰金執行完畢等情，有臺灣高等法院被告前案紀錄表
    1份在卷可按，其受有期徒刑執行完畢後，五年以內故意再
    犯本案有期徒刑以上之罪，為累犯，應依刑法第四十七條第
    一項規定加重其刑。爰審酌被告未經許可而清除及處理前開
    廢棄物，對生態環境及國民衛生均造成不良影響，危害非輕
    ，復參酌被告於法院審理時終能坦承犯行，尚有悔意，及其
    智識程度係高中畢業，與因女讀書，須要生活費；母為植物
    人須醫藥費，逼不得已才再犯等一切狀況，量處如主文所示
    第二項所示之刑，以資懲戒。
據上論結，應依刑事訴訟法第三百六十九條第一項前段、第三百
六十四條、第二百九十九條第一項前段，廢棄物清理法第四十六
條第四款，刑法第十一條前段、第三百二十條第二項、第五十五
條、第四十七條第一項，刑法施行法第一條之一第一項、第二項
前段，判決如主文。
本案經檢察官江守權到庭執行職務。
中    華    民    國   100    年    12    月    30    日
                  刑事第七庭    審判長法  官  李文福
                                      法  官  翁金緞
                                      法  官  高榮宏
以上正本證明與原本無異。
如不服本判決應於收受送達後10日內向本院提出上訴書狀，其未
敘述上訴理由者，並得於提起上訴後10日內向本院補提理由書（
均須按他造當事人之人數附繕本）「切勿逕送上級法院」。
                                      書記官  陳明芬
中    華    民    國   100    年    12    月    30    日
附錄本案論罪科刑法條：
中華民國刑法第三百二十條（普通竊盜罪、竊佔罪）
意圖為自己或第三人不法之所有，而竊取他人之動產者，為竊盜
罪，處五年以下有期徒刑、拘役或五百元以下罰金。
意圖為自己或第三人不法之利益，而竊佔他人之不動產者，依前
項之規定處斷。前二項之未遂犯罰之。
廢棄物清理法第四十六條
有下列情形之一者，處一年以上五年以下有期徒刑，得併科新臺
幣三百萬元以下罰金：
一、任意棄置有害事業廢棄物。
二、事業負責人或相關人員未依本法規定之方式貯存、清除、處
    理或再利用廢棄物，致污染環境。
三、未經主管機關許可，提供土地回填、堆置廢棄物。
四、未依第四十一條第一項規定領有廢棄物清除、處理許可文件
    ，從事廢棄物貯存、清除、處理，或未依廢棄物清除、處理
    許可文件內容貯存、清除、處理廢棄物。
五、執行機關之人員委託未取得許可文件之業者，清除、處理一
    般廢棄物者；或明知受託人非法清除、處理而仍委託。
六、公民營廢棄物處理機構負責人或相關人員、或執行機關之人
    員未處理廢棄物，開具虛偽證明。